【裁判字號】    99,監宣,147
【裁判日期】    991215
【裁判案由】    監護宣告
【裁判全文】
臺灣屏東地方法院民事裁定             99年度監宣字第147號
聲  請  人  林義勝
上列聲請人聲請監護宣告事件，本院裁定如下：
    主  文
宣告林清連（男、民國○○年○ 月○ 日生、身分證統一編號：Ｚ000
000000號）為受監護宣告人。
選定林義榮（男、民國○○年○○月○○日生、身分證統一編號：Ｚ000
000000 號）為受監護宣告人林清連之監護人。
指定林義雄（男、民國○○年○○月○○日生、身分證統一編號：Ｚ000
000000 號）為會同開具財產清冊之人。
聲請費用新臺幣壹仟元由受監護宣告之人負擔。
    理  由
一、聲請意旨略以：聲請人之父林清連（男、民國15年8 月3 日
    生、身分證統一編號：Ｚ000000000號，住屏東縣屏東市○○
    ○ 街64號5 樓之2 ）因水腦及失智症，雖經延醫診治，惟均
    無起色，致不能為意思表示或受意思表示，或不能辨識其意
    思表示之效果，為此依民法第14條第1 項之規定，聲請對其
    為監護之宣告等語。
二、聲請人主張上開各情，業據其提出戶籍謄本、親屬系統表、
    同意書各1 份為證，並經本院前往屏東市清境安養中心，於
    鑑定人黃文翔醫師前點呼林清連，其無反應。本院另就林清
    連之精神及心智狀況訊問鑑定人，經鑑定人鑑定結果，認個
    案身材中等、臉色蒼白、營養不良、理光頭、下肢無力。個
    案坐於輪椅上，下半身被約束帶約束於輪椅上，眼神呆滯、
    目光茫然，無法與人做口語溝通，無法正確了解他人之意思
    表達，亦無法以肢體語言表達個人意志，對他人之意思表達
    無法正確回應，不會認字、也不會寫字，長短期記憶能力喪
    失殆盡，現實判斷能力不佳，對金錢與數字無概念。個案意
    識清楚但認知功能退化嚴重，喪失語言表達能力，亦無法使
    用肢體語言，對於時間、地方、人物之定向能力完全喪失，
    進食、沐浴、翻身、大小便、移動身體等日常生活狀況皆完
    全無法自理，目前靠他人餵食及使用紙尿布處理大小便，亦
    完全無處理財產之能力。個案各項功能退化嚴重，生活完全
    無自理能力，必須長期依賴家人、醫療或養護機構照顧，個
    案目前已經處於嚴重失智狀態因而導致個人認知功能嚴重失
    能，為意思表示、受意思表示或辨識其意思表示效果之能力
    幾乎完全喪失，此外，也已經完全失去行為能力，無法獨立
    處理個人事務與從事個人財務管理，應已達監護宣告之標準
    等情，有本院99年11月9 日訊問筆錄、屏安醫院99年11月9
    日屏安醫字第0990434 號函附之精神鑑定報告書1 份在卷可
    憑。本院綜合上開勘驗結果及鑑定人之意見，認林清連確因
    心智缺陷，致不能為意思表示或受意思表示，亦不能辨識其
    意思表示之效果，故聲請人聲請對其為監護之宣告為有理由
    ，應予准許。
三、按受監護宣告之人應置監護人；法院為監護之宣告時，應依
    職權就配偶、四親等內之親屬、最近一年有同居事實之其他
    親屬、主管機關、社會福利機構或其他適當之人選定一人或
    數人為監護人，並同時指定會同開具財產清冊之人；法院選
    定監護人時，應依受監護宣告之人之最佳利益，優先考量受
    監護宣告之人之意見，審酌一切情狀，並注意下列事項：一
    、受監護宣告之人之身心狀態與生活及財產狀況。二、受監
    護宣告之人與其配偶、子女或其他共同生活之人間之情感狀
    況。三、監護人之職業、經歷、意見及其與受監護宣告之人
    之利害關係。四、法人為監護人時，其事業之種類與內容，
    法人及其代表人與受監護宣告之人之利害關係，修正後之民
    法第1110條、第1111條第1 項、第1111條之1 定有明文。
四、本院審酌第三人林義榮為林清連之子，林清連其他子女亦同
    意由林義榮擔任林清連之監護人，是由林義榮負責養護及照
    顧林清連並管理其財產，應能符合受監護宣告人之最佳利益
    ，爰選定林義榮為監護人。另依上開規定，法院於選定監護
    人時，應同時指定會同開具遺產清冊之人，及依民法第1113
    條準用同法第1099條之規定，監護開始時，監護人對於受監
    護人之財產，應依規定會同遺囑指定、當地直轄市、縣（市
    ）政府指派或法院指定之人，於二個月內開具財產清冊，並
    陳報法院。為使監護人得於期限內開具財產清冊並陳報法院
    ，並衡酌林義雄係林清連之子，平日亦會協助處理事務，爰
    併指定林義雄為會同開具遺產清冊之人。
五、依民事訴訟法第608 條第1 項、非訟事件法第24條第1 項，
    裁定如主文。
中    華    民    國    99    年    12    月    15    日
                        家事庭法  官  廖文忠
正本係照原本作成。
如不服本裁定關於選定監護人及指定會同開具財產清冊之人等部
分，應於送達後10日內向本院提出抗告狀，並繳納抗告費新臺幣
1,000元；其餘關於宣告監護之部分，不得抗告。
如欲申請辦理監護登記，宜先確定本裁定是否生效。
中    華    民    國    99    年    12    月    15    日
                              書記官  林鴻仁

司法院資訊處製作；財團法人民間司法改革基金會備份。
